臺灣臺北地方法院刑事判決　　　　　　　94年度訴字第1368號
　　公　訴　人　臺灣臺北地方法院檢察署檢察官
　　被　　　告　丙○○
　　指定辯護人　陳智義律師
　　被　　　告　乙○○
　　選任辯護人　王元勳律師
　　　　　　　　李欣怡律師
上列被告等因強盜等案件，經檢察官提起公訴（九十四年度偵字
第一六○九六號），經本院判決如下：
    主  文
丙○○共同意圖為自己不法之所有，以強暴至使不能抗拒，而取
他人之物，處有期徒刑陸年陸月，攝得之被害人裸照貳張均沒收
；又共同意圖為自己不法之所有，以恐嚇使人將本人之物交付，
未遂，處有期徒刑拾月；應執行有期徒刑柒年，攝得之被害人裸
照貳張均沒收。
乙○○共同意圖為自己不法之所有，以強暴至使不能抗拒，而取
他人之物，處有期徒刑陸年伍月，攝得之被害人裸照貳張均沒收
。
乙○○其餘被訴恐嚇取財部分無罪。
    事  實
一、緣成年人丁○○（另案通緝中）因缺款花用，經丁○○起意
    、尋得乙○○同意，由乙○○覓得丙○○後，三人即基於意
    圖為自己不法所有之犯意聯絡，謀定：由乙○○駕車搭載二
    人、丁○○確定單獨駕車之女性被害人後，由丙○○、丁○○趁其開啟車門之際衝入車內以強盜財物、並拍攝被害人裸
    照以免被害人報警，乙○○則另負責搭載接應。遂於民國九
    十四年八月二十三日起，三人依照前開計畫：由丁○○事先
    購買膠布以為綑綁之用，另乙○○則駕駛車號二Ｔ—七七六
    七號自用小客車，搭載楊順風、丁○○二人，在臺北、桃園
    等地區四處尋覓目標，迨九十四年八月二十四日下午，見甲○○獨自駕駛車號二○二八—ＤＬ自用小客車，認有機可乘
    ，乃由乙○○開車尾隨鎖定，至九十四年八月二十五日凌晨
    零時許，在臺北市中正區○○○路一七九巷一弄六之三號對
    面，趁甲○○正開啟車門準備下車之際，由丙○○、丁○○
    二人下車，丁○○將甲○○強行推回車內（乙○○則先行開
    車離去）、坐上甲○○車輛，並以強暴之不法腕力手段制服
    甲○○，再以膠布貼住甲○○之眼、手，至甲○○不能抗拒
    ，甲○○因此受有右臉擦傷、左上臂瘀傷及右手擦傷等傷害
    （傷害部分未據告訴）。丙○○則趁亂搶上前開甲○○之自
    用小客車，駕駛車輛駛離現場，途中丁○○更以：「乖乖配
    合，即不予傷害」之語，喝令甲○○交出其所有之皮包一只
    （內含提款卡、現金卡、新臺幣〈下同〉六千五元、身分證
    、駕駛執照），並逼得提款卡密碼。車行至臺北縣平溪鄉處
    ，丙○○即下車購買即可拍相機，丁○○打電話告知乙○○
    進度後，即由丁○○強行拉開甲○○全身衣物、丙○○拍攝
    之方式，迫使甲○○供攝影裸照二張。再將車輛駛至基隆，
    於八月二十五日凌晨二時四十五分至四十八分許，在基隆市
    暖暖區○○路二八一之二號基隆碇內郵局，由丙○○持前開
    甲○○所有之渣打銀行信用卡，以冒用密碼之不正方法，使
    提款機之識別系統對真正持卡人之識別陷於錯誤，而交付現
    金一萬元。直至同日凌晨三時二十分許，在臺北縣汐止市○○路之偏僻山區，取出甲○○行動電話晶片卡後，始將甲○○棄置於山區，另由強得之現金中抽出一千五百元返還甲○○以為車資，丙○○、丁○○二人另將前開二○二八—ＤＬ
    自用小客車駛至基隆市區隨意停放，再通知乙○○至八堵火
    車站會合分贓，乙○○分得五千元、丙○○分得四千元，餘
    歸丁○○所有。
二、事後丙○○、丁○○二人因認前開所得金額過少，思及另有
    甲○○之裸照在手，二人遂另意圖為自己不法所有之犯意聯
    絡，自九十四年八月二十五日中午十二時二一分許起至九月
    一日下午九時十一分許止，由丙○○接續以0000000
    000、0000000000號行動電話，撥打甲○○嚇
    稱：需以現款九萬元（其後陸續降價至三萬元），方可取回
    車輛、裸照，倘不依約交付，將公開裸照等語，致甲○○心
    生畏懼，而應允交付贖款，幸因丙○○擔憂警方事先埋伏，
    均未現身取款、頻頻更換會面處所，始未得逞。嗣九十四年
    九月三日下午六時許（原起訴書誤載為同年三月十八日），
    在臺北市○○路、成都路口，丙○○因另案通緝為警盤查而
    逮捕，並扣得其所有之行動電話一支（000000000
    0），並循線於同年九月三日下午十時三十分許，在基隆七
    堵區○○街六七號住處，拘提乙○○到案。
三、案經被害人甲○○訴請臺北市政府警察局中正第二分局報告
    臺灣臺北地方法院檢察署檢察官偵查起訴。
    理  由
壹、有罪部分：
  一、訊據被告乙○○、丙○○二人，就於前揭事實一之時地由
      被告乙○○搭載被告丙○○、丁○○二人至案發現場挑選
      被害人後，丙○○、丁○○即下車，強推告訴人甲○○進
      入二○二八—ＤＬ自用小客車內，被告丁○○更綑綁控制
      告訴人、被告丙○○駕駛告訴人車輛後，強押至臺北縣平
      溪鄉處，強制拍攝裸照、逼問密碼，再押至基隆碇內郵局
      ，由丙○○持告訴人之渣打銀行信用卡提領現款一萬元後
      ，復於臺北縣汐止市山區始將告訴人釋放，其後被告乙○○分得五千元、被告丙○○分得四千元；再被告丙○○於
      前開事實二之時地，以0000000000、0000
      000000號行動電話，恐嚇告訴人需以現款九萬元贖
      取車輛、裸照，後未取得現款，即為警查獲等事實，於偵
      查中、本院審理時均坦承不諱，惟均仍矢口否認有何強盜
      、強制之犯行，被告丙○○更否認有何恐嚇取財之犯行，
      辯稱：伊雖參與全部之犯行，惟此係遭丁○○恐嚇，因伊
      事前曾擔任他人地下錢莊借款之保人，丁○○認識地下錢
      莊之人，唯恐丁○○通報地下錢莊伊確實所在，方會參與
      ，身不由己云云；另被告乙○○則辯稱：伊並未參與強盜
      ，僅有搭載乙○○、丙○○二人至現場後即先行離去，事
      後雖得到五千元款項，但此為丁○○稱借款以扶養小孩之
      用，並非分贓云云。經查：
    (一)前開事實一所載：被告乙○○經由同案被告丁○○之提議
      ，由被告乙○○尋得被告丙○○後，共同謀議強盜單身駕
      車女子，且為恐被害人報案，以拍裸照以為脅迫，而果於
      前揭事實一所載之時地，鎖定告訴人後，由同案被告丁○○、被告丙○○下車強盜，取得告訴人之皮包一只（內含
      提款卡、現金卡、新臺幣〈下同〉六千五元、身分證、駕
      駛執照），及告訴人所有之自用小客車，並由被告丙○○
      持告訴人所有之信用卡，以逼得之密碼提領現款一萬元，
      途中並強迫告訴人拍攝裸照，嗣後將告訴人棄置於山區，
      而被告乙○○分得五千元贓款、被告丙○○僅分得四千元
      等事實，除事先商妥拍攝裸照之部分外，業均據被告乙○○、丙○○坦承不諱，並經告訴人結證指訴歷歷，並有告
      訴人之敏盛綜合醫院診斷證明書（見偵查卷第八六頁）、
      自動櫃員機監視錄影翻拍照片四幀（見偵查卷第八七、八
      八頁）、被告乙○○使用之0000000000號行動
      電話通聯紀錄（見偵查卷第五八至七三頁）在卷可稽，前
      開事實堪以認定。
    (二)另被告丙○○、同案被告丁○○二人為取得更高款項，而
      另謀議以電話取贖車輛、裸照，推由被告丙○○於事實二
      所載之時間撥打行動電話，恐嚇以九萬元（嗣後降款）方
      得取回裸照、車輛，否則將行公開裸照，惟陸續約定取贖
      ，均未現身，而為得逞等事實，亦經被告丙○○坦承不諱
      ，另有告訴人指訴，且有被告丙○○使用之行動電話照片
      一幀（內確實留有告訴人電話記錄，見偵查卷第八九頁）
      、告訴人使用之0000000000號行動電話通聯調
      閱查詢單（見偵查卷第四九至五七頁）、被告丙○○使用
      之0000000000號行動電話通聯紀錄（見偵查卷
      第七八至八二頁）在卷可佐，前開事實亦洵以認定。
    (三)被告丙○○另再辯稱：伊均係遭丁○○脅迫，身不由己云
      云。惟被告丙○○迄本件辯論終結前，均未提出任何可資
      佐證其遭同案被告丁○○脅迫之證據以供參酌；且被告丙○○於偵查中就如何參與本件強盜案件、及動機，亦供稱
      ：係因乙○○表示有外快可賺，約見面後上乙○○之車，
      即一同前往，因三人經濟均屬不佳，方會決定一起前往等
      語（見偵查卷第一○○頁）；況本件於強盜行為後，被告
      丙○○亦已自承：事後均未再見面，均係以電話聯絡等語
      （見本院九十四年十一月二十八日筆錄），則被告丙○○
      於脫離同案被告丁○○後，仍自由意識決定參與本件犯行
      至明。是被告丙○○辯稱：無意思決定自由云云，難為憑
      採。
    (四)被告乙○○雖辯稱：並未參與實際強盜犯行云云。惟被告
      丙○○係由被告乙○○尋得，且期間並駕車搭載實際行強
      盜行為之二人尋覓被害目標長達二日等情，亦為被告乙○○所不否認，被告乙○○於偵查中亦供稱：就本件係為強
      盜錢財，亦知之甚稔等語（見偵查卷第九六頁）；且被告
      即證人丙○○於本院更結證稱：尚未綁到被害人之前，就
      拍攝女子裸照之情已經談妥，並已論及三人之分工情形等
      語（見本院九十四年十一月二十八日筆錄第十二頁），是
      被告乙○○於事前參與整個謀議、強盜之準備階段。又於
      本件強盜行為事中（即自九十四年八月二十五日凌晨零時
      二十二分起至同日凌晨三時五十七分止），同案被告丁○○與被告乙○○更有多達九通之通聯記錄，業經告訴人證
      稱：該通話內容均係報告行動內容等語明確；事後，被告
      乙○○自強盜所得財物中分得五千元，更甚於從頭至尾參
      與犯罪之被告丙○○所得四千元，是被告乙○○、甚且同
      為行為之他人，均係認被告乙○○為自己犯罪之意思參與
      ，僅三人分擔行為不同。按刑法上之強盜罪，以施用強暴
      、脅迫等手段而奪取或使人交付財物為構成要件，被告固
      非實施強盜罪構成要件之行為，但其夥同行為如係為自己
      犯罪之意思而參與，則雖僅事前謀議、事中擔任接應、事
      後並分得贓款，雖未確實實行強盜財物之構成要件行為，
      仍應依共同正犯論科。被告乙○○所辯，顯不足採。
    (五)綜上所述，本件事證明確，被告二人犯行明確，應予依法
      論科。
  二、核被告丙○○、乙○○，以強暴之方法，強盜告訴人財物
      ，另迫使告訴人行無義務之供拍裸照，再以取得之告訴人
      信用卡冒用密碼輸入自動付款設備，提領他人款項等行為
      ，均係犯刑法第三百二十八條第一項之強盜罪、同法第三
      百零四調第一項之強制罪、同法第三百三十九條之二第一
      項之以不正方法由自動付款設備取財罪。另被告丙○○其
      後另起犯意，以恐嚇公布裸照之方法，使告訴人交付財物
      ，而未得逞之行為，係犯刑法第三百四十六條第三項、第
      一項恐嚇取財未遂罪。被告丙○○、乙○○與同案被告丁○○就強盜罪、強制罪、以不正方法由自動付款設備取財
      罪間；另被告丙○○與同案被告丁○○就恐嚇取財未遂罪
      間；均為共同犯罪，彼此間有犯意聯絡及行為分擔，均為
      共同正犯。被告丙○○、乙○○所犯之前開強盜罪、強制
      罪、以不正方法由自動付款設備取財罪間，有方法結果之
      牽連關係，依刑法第五十五條之規定，應從較重之強盜罪
      處斷。被告丙○○就恐嚇取財罪部分，已著手於犯罪行為
      之實行而不遂，為未遂犯，應依刑法第二十六條前段規定
      ，減輕其刑。被告丙○○所犯上開強盜罪、恐嚇取財未遂
      罪間，犯意個別，行為互殊，應分論併罰。本院爰審酌被
      告二人正直壯年，竟不思正途，圖謀短利，所為區區數萬
      元，即痛為強盜犯行，至本件辯論終結未能坦然悔悟，且
      迄今無法交出犯罪取得之裸照，任令告訴人終日處於恐懼
      之中，再衡量被告二人其餘之犯罪動機、目的、犯罪時所
      受之刺激、犯罪之手段、犯人之生活狀況、品行、智識程
      度、犯罪所生之危險或損害、犯罪後之態度等一切情狀，
      判處如主文所示之刑。被告二人於強盜過程中，拍攝之被
      害人裸照二張，雖未扣案，但為被告二人因犯罪所得之物
      ，且為被告丙○○出資購得之相機、底片拍攝，屬被告丙○○所有，爰依刑法第三十八條第一項第三款之規定沒收
      之。
  三、公訴意旨另以：被告丙○○、乙○○二人於取得強盜財物
      後，仍將告訴人壓制至偏僻山區後，始行釋放，另涉犯刑
      法第三百零二條第一項後段之以其他方法剝奪人之行動自
      由罪嫌等語。惟強盜罪以強暴、脅迫等方法，致使不能抗
      拒為構成要件之一，當然含有妨害被害人自由之性質，故
      犯強盜罪而有妨害被害人之自由時，是否另論以妨害自由
      罪名，應就行為人之全部犯罪行為實施過程加以觀察。經
      綜觀被告丙○○於本院審理時供稱：隨便搭載告訴人至他
      處再給錢讓他下車等語，可見被告搭載告訴人至他處之行
      為，應係仍將被害人置於己身實力支配範圍下，意圖拖延
      及避免被害人隨即報警之強盜取財犯行整體階段行為，尚
      難予以切割後再獨立認定。惟公訴意旨認被告被告丙○○
      、乙○○二人所涉之妨害自由罪，容有誤會，然因公訴意
      旨認與上開強盜罪有罪犯行間，有牽連犯之裁判上一罪關
      係，依審判不可分原則，爰不另為無罪之諭知，附此敘明
      。
貳、無罪部分：
  一、公訴意旨另以：被告乙○○就前開事實二之行為，亦與被
      告丙○○、同案被告丁○○共為，同涉犯刑法第三百四十
      六條第三項、第一項之恐嚇取財未遂罪嫌等語。
  二、按被告未經審判證明有罪確定前，推定其為無罪；犯罪事
      實應依證據認定之，無證據不得認定犯罪事實刑事訴訟法
      第一百五十四條定有明文。又不能證明被告犯罪者，應諭
      知無罪之判決，刑事訴訟法第三百零一條第一項亦定有明
      文。「復查刑事訴訟法第一百六十一條已於九十一年二月
      八日修正公布，修正後同條第一項規定：檢察官就被告犯
      罪事實，應負舉證責任，並指出證明之方法。因此，檢察
      官對於起訴之犯罪事實，應負提出證據及說服之實質舉證
      責任。倘其所提出之證據，不足為被告有罪之積極證明，
      或其闡明之證明方法，無從說服法官以形成被告有罪之心
      證，基於無罪推定之原則，自應為被告無罪判決之諭知。
      本件原審審判時，修正刑事訴訟法關於舉證責任之規定，
      已經公布施行，檢察官仍未提出適合於證明犯罪事實之積
      極證據，並闡明其證據方法與待證事實之關係；原審對於
      卷內訴訟資料，復已逐一剖析，參互審酌，仍無從獲得有
      罪之心證，因而維持第一審諭知無罪之判決，於法洵無違
      誤」（最高法院九十二年度台上字第一九二號刑事判決參
      照）。
  三、公訴人認被告乙○○犯恐嚇取財未遂罪嫌，係以：前開事
      實業經告訴人指訴歷歷，且有被告丙○○使用之行動電話
      照片一幀（內確實留有告訴人電話記錄，見偵查卷第八九
      頁）、告訴人使用之0000000000號行動電話通
      聯調閱查詢單（見偵查卷第四九至五七頁）、被告丙○○
      使用之0000000000號行動電話通聯紀錄（見偵
      查卷第七八至八二頁）在卷可佐為主要論據。
  四、訊據被告乙○○就前揭犯行均堅詞否認，辯以：恐嚇被害
      人裸照之部分，雖丁○○曾經以電話告知有此一事，但亦
      均未參與、或約定分得多少款項，故並未為任何謀議、或
      任何參與之行為分擔等語。經查：
    (一)被告丙○○自承：事後打電話請被害人交付財物，均係由
      伊撥打電話，而由丁○○電話指示，事後再無見到乙○○
      ，亦無法判定乙○○是否在旁等語，核與告訴人指稱：事
      後恐嚇取財之部分，均係同一人來電，且其中均未見前來
      取款之人等語相合，就被告丙○○、告訴人，均未能指認
      被告乙○○有為任何恐嚇取財構成要件之行為。
    (二)告訴人亦證稱：於遭強盜釋放時，係因現款不足，準備好
      九萬元，方交付相片與車輛，惟至電話中，方又嚇稱倘不
      準備足額款項，則將照片公布在網路、家宅左近等語（見
      本院九十四年十一月二十八日筆錄第十頁）；而被告丙○○亦證稱：係強盜隔日後，方因強盜所得過少，可以相片
      、車輛向被害人勒索等語；顯見以裸照恐嚇被害人取得更
      多款項乙節，並非原先與被告乙○○商議之範圍，均係事
      後被告丙○○、丁○○二人決意所為。
    (三)而卷內相關行動電話通聯紀錄、行動電話通聯調閱查詢單
      等，雖有被告乙○○與被告丁○○之事後通聯記錄，惟尚
      無法知悉二人通聯之內容，無法以此「曾為電話往來」之
      事實，逕推被告乙○○就本件被告丙○○、丁○○事後恐
      嚇告訴人乙節知情。
  五、此外又查無其他積極證據，足認被告乙○○與被告丙○○
      、同案被告丁○○間，確有恐嚇告訴人取財之行為分擔、
      或犯意之聯絡，故被告乙○○此部分尚屬不能證明，依法
      自應諭知無罪之判決。
據上論斷，應依刑事訴訟法第二百九十九條第一項、第三百零一
條第一項，刑法第二十八條、第三百零四條第一項、第三百二十
八條第一項、第三百三十九條之二第一項、第三百四十六條第三
項、第一項、第五十五條、第二十六條、第三十八條第一項第三
款、第五十一條第五款，罰金罰鍰提高標準條例第一條前段，判
決如主文。
本案經檢察官張志全到庭執行職務
中　　華　　民　　國　　94　　年　　12　　月　　13　　日
                  刑事第四庭  審判長法　官  劉慧芬
                                    法　官  黎惠萍
                                    法　官  郭惠玲
如不服本判決，應於判決送達後十日內，向本院提出上訴狀。
上正本證明與原本無異。
                                    書記官  鄭雅文
中　　華　　民　　國　　94　　年　　12　　月　　13　　日
附錄本案論罪科刑法條全文：
刑法第三百零四條強制罪
以強暴、脅迫使人行無義務之事或妨害人行使權利者，處三年以
下有期徒刑、拘役或三百元以下罰金。
前項之未遂犯罰之。
刑法第三百二十八條
意圖為自己或第三人不法之所有，以強暴、脅迫、藥劑、催眠術
或他法，至使不能抗拒，而取他人之物或使其交付者，為強盜罪
，處五年以上有期徒刑。
以前項方法得財產上不法之利益或使第三人得之者，亦同。
犯強盜罪因而致人於死者，處死刑、無期徒刑或十年以上有期徒
刑；致重傷者，處無期徒刑或七年以上有期徒刑。
第一項及第二項之未遂犯罰之。
預備犯強盜罪者，處一年以下有期徒刑、拘役或三千元以下罰金
。
刑法第三百三十九條之二
意圖為自己或第三人不法之所有，以不正方法由自動付款設備取
得他人之物者，處三年以下有期徒刑、拘役或一萬元以下罰金。
以前項方法得財產上不法之利益或使第三人得之者，亦同。
刑法第三百四十六條單純恐嚇罪
意圖為自己或第三人不法之所有，以恐嚇使人將本人或第三人之
物交付者，處六月以上五年以下有期徒刑，得併科一千元以下罰
金。
以前項方法得財產上不法之利益，或使第三人得之者，亦同。
前二項之未遂犯罰之。
